臺灣高雄地方法院民事裁定　　　　　　 95年度簡上字第119號
上　訴　人　乙○○○
　　　　　　丙○○
　　　　　　甲○○
共　　　同
訴訟代理人　林鴻駿律師
被　上訴人　高雄縣彌陀鄉文安村辦公處生產福利建設基金
　　　　　　　　　　　　號
法定代理人　丁○○
上列當事人間交付印章暨辦理印鑑並更等事件，上訴人對於中華
民國96年1 月31日本院第二審判決提起上訴，本院裁定如下：
    主      文
上訴駁回。
第三審訴訟費用由上訴人負擔。
    理      由
一、上訴意旨略以：（一）本件上訴人主張民國94年7 月25日召
    開之村民大會及改選管理委員決議有瑕疵，曾於95年3 月23
    日在第一審以書狀依法聲請調查證據，表明待證事實為「村
    民大會及基層建設座談會每年召開一次或不定期召開或不召
    開，由村自行決定之。村長認為必要並經村住戶戶長十分之
    一以上同意，或村住戶戶長五分之一以上之提議，就前條規
    定事項請求開會，高雄縣村民大會及基層建設座談會自治條
    例第四條定有明文。本件文安村民於九十四年七月二十五日
    所召開之臨時會，依前揭條例必須有村住戶戶長十分之一以
    上同意，始得召開。惟所簽署八十二份同意書中，有不是戶
    長的，有冒名的，故所同意召開臨時會之程序，顯然不合法
    。有傳喚前揭證人，以明事實真相之必要」、「按村民大會
    之召開，各村之總戶數未滿一千戶時代表出席；應有十分之
    一以上住戶代表出席，自治條例第十三條亦定有明文。本件
    九十四年七月二十五日所召開村民大會會議紀錄出席村民簽
    到簿中（原證一會議記錄），有並未參加被偽簽者，有並非
    村民者，故所召開之大會在程序上已有瑕疵。有傳喚前揭證
    人，以明事實真相之必要」。惟第一審及原審並未就此證據
    加以調查傳喚證人，亦未於判決理由中說明不予調查之理由
    ，顯有民事訴訟法第469 條第6 款判決不備理由之違法（下
    稱上訴事由一）。（二）又本件原判決既認定「被上訴人本
    身既無權利能力，而不得為私法契約上之當事人，則系爭委
    任關係自不能存於兩造之間。又上訴人係經文安村全體村民
    以村民大會決議選任管理被上訴人之主任委員，並經上訴人
    允諾，則上訴人自係受文安村村民之委託而處理一定之事務
    ，是該等委任關係當應係存在於上訴人與文安村村民之間」
    ，是以，委任關係係存在於上訴人與文安村村民之間，有關
    被上訴人作為誠泰商業銀行彌陀簡易型分行活期存款帳號00
    0000000000號及定期存款帳號000000000000號帳戶提領印鑑
    之被上訴人印章一枚，自應由文安村村民要求返還。本件被
    上訴人並無任何權源，可得請求上訴人返還印章，故被上訴
    人為上述之主張，應為當事人不適格。原判決認被上訴人為
    文安村全體村民，基於委任之法律關係及物上請求權，要求
    上訴人返還系爭印章，應有適用法則不當之違法（下稱上訴
    事由二）。並聲明（一）原判決廢棄。（二）右廢棄部分，
    被上訴人在第一審之訴及其假執行之聲請均駁回或發回台灣
    高雄地方法院。（三）右廢棄部分，第一、二、三審訴訟費
    用均由被上訴人負擔。
二、按對於簡易訴訟程序之第二審判決，其上訴利益逾民事訴訟
    法第466 條所定之額數者，當事人僅得以其適用法規顯有錯
    誤為理由，逕向最高法院提起第三審上訴，並須經原裁判法
    院之許可。此項許可，以訴訟事件所及之法律見解具有原則
    上之重要性者為限，此觀同法第436 之2 第1 項、第436 條
    之3第1項、第2 項之規定自明。所謂適用法規顯有錯誤，係
    指原第二審判決就其取捨證據所確定之事實適用法規顯有錯
    誤而言，不包括認定事實不當、判決不備理由或理由矛盾之
    情形在內。
三、經查，上訴人所執上開上訴事由一部分，係第二審判決認定
    系爭村民大會決議是否有效之事實認定，並非適用法規錯誤
    。又第二審判決業已於理由中敘明認定系爭村民大會決議有
    效與否之理由，且上訴人之訴訟代理人，亦已於第二審審理
    時捨棄傳喚文安村村民此等證據調查方法，有準備程序筆錄
    在卷可稽，第二審法院自無理由不備之情形，當無民事訴訟
    法第469 條第6 款之判決不備理由之違法。
四、另上訴人所執之上訴事由二部分，雖泛稱第二審判決認定當
    事人適格有適用不當之違法。惟被上訴人得行使高雄縣彌陀
    鄉文安村村民基於委任關係而請求上訴人返還印章及配合辦
    理印鑑變更登記之理由，本係來自於文安村村民大會之決議
    改選主任委員及文安村村民與被上訴人間之團體契約關係，
    第二審判決業已說明被上訴人得以自己名義對上訴人請求返
    還印章及變更印鑑章之理由，並無上訴人所指認定當事人適
    格係適用法規顯有錯誤之情。
五、綜上所述，上訴人所執上訴事由，並未涉及法律上見解有原
    則上重要性之情事，其上訴不應許可。
六、依民事訴訟法第436 條之3 第3 項、第95條、第78條，裁定
    如主文。
中　　華　　民　　國　　96　　年　　4 　　月　　19　　日
                      民事第七庭審判長法　官　林玉心
                                      法　官  柯盛益
                                      法　官  林勇如
正本係照原本作成。
如對本裁定抗告須於裁定送達後10日內向本院提出抗告狀
中　　華　　民　　國　　96　　年　　4 　　月　　19　　日
                                      書記官　吳韻芳
